臺灣板橋地方法院民事判決　九十一年度訴字第五二六號
　　原　　　告　板信商業銀行股份有限公司
　　法定代理人　丁○○
　　訴訟代理人　丙○○
　　被　　　告　甲○○
　　　　　　　　戊○○
　　　　　　　　乙○○
右當事人間請求返還消費借貸款事件，本院判決如左：
    主    文
被告應連帶給付原告新臺幣壹佰伍拾萬元，及自民國九十年八月二日起至清償日止，
按週年利率百分之八點四三計算之利息，暨自民國九十年九月三日起至清償日止，逾
期在六個月以內給付者，按上開利率百分之十，逾期超過六個月者，按上開利率百分
之二十計付之違約金。
訴訟費用由被告連帶負擔。
本判決於原告以新臺幣伍拾萬元為被告供擔保後，得假執行。
    事    實
一、原告方面：
  （一）聲明：
        求為判決除擔保金額外，如主文所示。
  （二）陳述：
        被告甲○○邀同另二位被告戊○○、乙○○為連帶保證人，於民國（下同）
        八十九年九月二日向原告借款新臺幣（下同）二百萬元，約定借款期間自八
        十九年九月二日起至九十年九月二日止，按原告牌告基本放款利率加碼百分
        之０．五計算年利率，並自原告基本放款利率或放款利率加碼標準調整日起
        調整，逾期交付本息時，除按上開利率計息外，逾期六個月以內給付者，按
        上開利率百分之十，逾期超過六個月者，按上開利率百分之二十計付違約金
        ，借款債務並視為全部到期，詎被告自九十年八月二日起即未繳息，尚欠本
        金一百五十萬元，迭經催討，均未置理，其債務視為全部到期，為此爰依消
        費借貸及連帶保證之法律關係，請求被告應連帶給付原告一百五十萬元，及
        自九十年八月二日起至清償日止，按年利率百分之八點四三（即基本放款利
        率百分之七．九三加碼百分之０．五）計算之利息，暨自九十年九月三日起
        至清償日止，逾期在六個月以內給付者，按上開利率百分之十，逾期超過六
        個月者，按上開利率百分之二十計付之違約金。
  （三）證據：
        提出本票一紙、授權書一件、授信約定書三份、基本放款利率表一件為證。
二、被告方面：
  （一）被告甲○○部分：
        １、聲明：求為判決駁回原告之訴及假執行之聲請。
        ２、陳述：其之前係任職恩科技股份有限公司（下稱恩基公司）之員工，其
            確向原告借款二百萬元，惟其是幫公司借的，其已還原告五十萬元，九
            十年八月份恩基公司告知其借款債務由公司承擔，且已通知原告，原告
            除曾向恩基公司陳報借款債權外，並於九十年八月十五日出席經濟部中
            小企業處召開之恩基公司財務問題協調會，恩基公司並根據各銀行包括
            原告申報之債權，製作復工及銀行債權協議計劃書提報予經濟部，原告
            已同意由恩基公司承擔債務，是其對原告之借款債務已經移轉予恩基公
            司而免責。
        ３、證據：提出恩基公司九十年十月十七日九十年恩財字第０一００三號函
            影本各一件、原告借款債權統計表影本一件、九十年八月十五日協調會
            會議記錄影本一份、恩基公司復工及銀行債權協議計劃書影本一份為證
            。
  （二）被告戊○○、乙○○均未於言詞辯論期日到場，亦未提出書狀作任何聲明或
        陳述。
    理      由
一、程序方面：
  （一）本件依兩造所訂授信約定書第十二條，已合意由本院為第一審管轄法院，本
        院自有管轄權。
  （二）被告戊○○、乙○○經合法通知，均未於言詞辯論期日到場，查無民事訴訟
        法第三百八十六條所列各款情事，爰依原告之聲請，由其一造辯論而為判決
        ，合先敘明。
二、得心證之理由：
  （一）原告主張被告甲○○邀同另二位被告戊○○、乙○○為連帶保證人，於八十
        九年九月二日向原告借款二百萬元，約定借款期間自八十九年九月二日起至
        九十年九月二日止，按原告牌告基本放款利率加碼百分之０．五計算年利率
        ，並自原告基本放款利率或放款利率加碼標準調整日起調整，逾期交付本息
        時，除按上開利率計息外，逾期六個月以內給付者，按上開利率百分之十，
        逾期超過六個月者，按上開利率百分之二十計付違約金，借款債務並視為全
        部到期，詎被告自九十年八月二日起即未繳息，迭經催討，均未置理，其債
        務視為全部到期，尚欠本金一百五十萬元，及按週年利率百分之八點四三（
        即基本放款利率百分之七．九三加碼百分之０．五）計算之利息、違約金等
        事實，業據其提出與其所述相符之本票、授權書、授信約定書及基本放款利
        率表等件為證，被告戊○○、乙○○經合法通知，均未於言詞辯論期日到場
        爭執，復未提出書狀作任何聲明或陳述以供本院審酌，依民事訴訟法第二百
        八十條第三項準用第一項規定，視同自認原告主張之事實，另被告甲○○固
        亦自認原告主張之借款事實，惟另辯以其借款債務已經原告同意移由恩基公
        司承擔而免責云云。
  （二）按第三人與債權人訂立契約承擔債務人之債務者，其債務於契約成立時，移
        轉於該第三人，民法第三百條定有明文，又當事人主張有利於己之事實者，
        就其事實有舉證之責任，民事訴訟法第二百七十七條亦有明文，是債務人如
        主張其債務已因債權人與第三人間訂立承擔債務之契約而移轉於該第三人，
        自應由其就該契約之存在負舉證責任。查，被告甲○○所辯恩基公司曾通知
        原告其借款債務移轉予公司，原告並曾向恩基公司陳報借款債權，及參加九
        十年八月十五日於經濟部中小企業處召開之恩基公司協調會，恩基公司並據
        各銀行申報之債權，製作復工及銀行債權協議計劃書提報予經濟部等情，雖
        提出恩基公司九十年十月十七日九十恩財字第九０一００三號函、借款債權
        統計表及協調會記錄、復工及銀行債權協議計劃書等件為證，且為原告所不
        爭執，惟遍觀上開文件，原告均未曾表示同意被告甲○○之借款債務移轉予
        恩基公司而免責，縱認原告向恩基公司陳報借款債權並參加協調會之行為係
        同意恩基公司承擔借款債務，然原告既未同意免責被告之借款債務，充其量
        僅能認為原告係同意恩基公司加入為債務人，而與被告就同一借款債務各負
        全部責任，即學說上所稱重疊的債務承擔，究與民法第三百條所規定之免責
        的債務承擔不同，原債務人即被告就其借款債務仍與恩基公司連帶負其責任
        。是被告所辯其借款債務已免責云云，顯非足採。
  （二）從而，原告依消費借貸及連帶保證之法律關係，訴請被告連帶給付如主文第
        一項所示之借款、利息及違約金，即屬正當，應予准許。
三、假執行之宣告：
    原告陳明願供擔保請准為假執行之宣告，核無不合，爰酌定相當之擔保金額准許
    之。
四、據上論結，本件原告之訴為有理由，依民事訴訟法第七十八條、第八十五條第二
    項、第三百八十五條第一項前段、第三百九十條第二項，判決如主文。
中　　　華　　　民　　　國　　九十一　　年　　　四　　　月　　 三十 　　日
                                          臺灣板橋地方法院民事第三庭
                                              法      官  葉  靜  芳
右為正本係照原本作成
如對本判決上訴，須於判決送達後廿日內向本院提出上訴狀
中　　　華　　　民　　　國　　九十一　　年　　五　　    月     六 　　　日
                                              法院書記官  陳  金  鳳
